【裁判字號】    97,消債更,948
【裁判日期】    971106
【裁判案由】    更生事件
【裁判全文】
臺灣臺南地方法院民事裁定           97年度消債更字第948號
聲  請  人  甲○○
上列當事人聲請消費者債務清理事件，本院裁定如下：
    主  文
聲請駁回。
聲請費用由聲請人負擔。
    理  由
一、按債務人不能清償債務或有不能清償之虞者，得依本條例所
    定更生或清算程序，清理其債務，消費者債務清理條例第3
    條定有明文。又聲請更生或清算不合程式或不備其他要件者
    ，法院應以裁定駁回之，但其情形可以補正者，法院應定期
    間先命補正，復為同條例第8條所明定。
二、本件聲請意旨略以：聲請人有不能清償債務之情事，前已提
    出債權人清冊，以書面向最大債權金融機構陽信商業銀行請
    求共同協商債務清償方案，惟協商不成立，其無擔保或無優
    先權之債務總額未逾新臺幣（下同）1,200 萬元，復未經法
    院裁定開始清算程序或宣告破產，為此，依消費者債務清理
    條例提出本件更生之聲請等語。
三、衡諸債之關係，係以當事人間之信賴關係為基礎，為社會經
    濟組織之重要支柱，故當事人於以法律行為追求自己之利益
    之際，亦應顧及對方之利益，並考量債權債務在社會上之作
    用，本於誠實及信用之原則，行使債權及履行債務。是對於
    已陷入經濟上困境之消費者，若任其於惡性循環之債務窘境
    中生存，將衍生嚴重之社會問題，難以維持安定之社會經濟
    秩序，故為兼顧債權人、債務人雙方之利益，對陷於經濟上
    困境之消費者，乃允其於消費者債務清理條例施行後，得選
    擇以重建型之更生程序或清算型之清算程序清理其債務，藉
    以妥適調整債務人與債權人及其他利害關係人間之權利義務
    關係，保障債權人獲得公平受償，並謀求消費者經濟生活之
    重建復甦機會。惟若債務人履行債務並無困難，僅係為圖謀
    減免債務，而不為債務之履行，自有違債權契約為誠信契約
    之本旨。
四、經查：
(一)、聲請人即債務人甲○○於民國（下同）97年5 月14日向最大
    債權銀行陽信商業銀行申請前置協商，於該前置協商程序中
    ，陽信商業銀行所提出之還款方案為「90期、年利率4%、期
    付金16,026元」，惟聲請人不同意該還款方案，故協商不成
    立。陽信商業銀行則於97年6 月18日出具前置協商不成立通
    知書予聲請人，有聲請人提出之協商不成立通知書及陽信商
    業銀行97年9月16日之民事陳報狀在卷可稽。
(二)、聲請人任職於勤睦莊有限公司，每月薪資所得約30,500元（
    薪資30,000元，手機補500元），業據其自陳在卷並有在職
    證明書、薪資證明書為證，復參以其所提出之台新銀行帳戶
    存摺內頁影本得知，聲請人除上開薪資所得外，每月尚有美
    商亞洲美樂家有限公司臺灣分公司之執行業務所得，97年1
    至8月合計45,355元，有存摺影本可參，平均每月執行業務
    所得5,669元，是認聲請人每月平均收入為36,169元（計算
    式：30,500元+5,669元=36,169元），應可認定。
(三)、聲請人雖主張其每月必要支出租金7,200 元、膳食費7,000
    元、交通費2,000 元、衣物費1,000 元、網路及水電費800
    元、電話費800 元、勞健保費808 元、扶養父親3,000 元，
    合計支出22,608元云云，然查以聲請人目前需聲請更生之財
    務狀況，理應節衣縮食，撙節開銷，是以其每月之基本生活
    費應參考內政部歷年最低生活費一覽表所列為9,829元，方
    為合理。是以聲請人主張其在臺北市租屋居住，須負擔房租
    費用每月高達7,200元，此部分之支出已占其每月總收入近
    四分之一，本院認以聲請人目前之負債累累之經濟狀況，並
    無此部分支出之必要。況聲請人所提出之租賃契約書所載租
    期為九十三年十月五日至九十四年十月五日，目前聲請人是
    否尚租屋居住及支出同額之租金，則不無可疑。聲請人又主
    張其扶養父親王榮榜扶養費每月3,000元，惟查，王榮榜為
    四十一年十月十日生，目前為五十六歲，尚未符合勞保退休
    之年齡，並非無謀生能力之人，無待聲請人扶養之必要。
(四)、聲請人復主張須幫忙分攤家裡貸款每月5,000 元、扶養祖父
    母每月扶養費2,000 元及保險費用每月2,400 元等語，惟查
    ：
  1.聲請人此部分之主張，固據其提出農業發展基金貸款借據2
    紙為證，惟查該借據之借款人為王清木、連帶保證人為王冠
    仁，借款人及連帶保證人既均非聲請人，實難認此部分借貸
    行為與聲請人有何關聯。況以聲請人目前經濟狀況困窘，已
    向法院聲請更生之狀況下，其猶主張以其每月5,000元，代
    人清償貸款，實與情理相悖，並無可採。
  2.次查，聲請人祖父王清木、祖母王陳寶桂均領有政府發給之
    老農年金每月6,000元，且其二人尚有對其負扶養義務之人
    即聲請人之父王榮榜及王榮榜之兄弟姊妹共5人，應無每月
    尚須由聲請人提供2人扶養費之理。
  3.末查，聲請人主張其每月需支出本人保險費2,400 元及父親
    王榮榜之保險費923 元，並提出「南山人壽不分紅康順終身
    壽險、南山人壽終身醫療保險」險種內容查詢單、保險契約
    書為證，惟查上開保險非屬強制保險，要難認係聲請人生活
    必需支出。
(五)、以聲請人平均每月收入約36,169元，扣除其每月必要支出費
    用9,829元後，尚餘26,340元，應有能力負擔陽信商業銀行
    所提之還款方案期付金16,026元，而與陽信商業銀行達成分
    期償還之協議，聲請人捨此不為，並於拒絕陽信商業銀行所
    提出之還款方案後，主張其不能清償債務云云，自不足採。
五、綜上所述，聲請人既非不能清償債務或有不能清償之虞，其
    更生之聲請即不符消費者債務清理條例第3 條所定要件，且
    上開欠缺又屬無從補正，依上開說明，自應駁回其更生之聲
    請，爰裁定如主文。
中    華    民    國    97    年    11    月    6    日
                  民事第一庭  法    官  孫玉文
如不服本裁定，應於裁定送達後10日內，以書狀向本院提出抗告
，並繳納抗告費新臺幣1千元。
中    華    民    國    97    年    11    月    6    日
                              書 記 官  蘇玟心


司法院資訊處製作；財團法人民間司法改革基金會備份。
